臺灣高等法院臺中分院刑事判決　　　　　　　民國九十三年度上訴字第六一六號
　　上　訴　人
　　即　被　告　丙○○即張瑞.
　　選任辯護人　蕭慶賢律師
右上訴人因偽造有價證券等案件，不服臺灣臺中地方法院中華民國九十三年三月二十
五日第一審判決（民國九十二年度訴字第七七號，起訴案號：臺灣臺中地方法院檢察
署民國九十一年度偵字第四三○○、一○七○○號），提起上訴，本院判決如左：
　　主      文
原判決撤銷。
丙○○連續意圖供行使之用，而偽造有價證券，累犯，處有期徒刑參年肆月。偽造如
附表編號二所示之支票壹張沒收。
　　事      實
一、丙○○曾於民國八十二年間犯竊盜罪，經法院判處有期徒刑八月，緩刑四年，嗣
    經撤銷緩刑，於八十七年二月十七日執行完畢；復於八十五及八十六年間，因違
    反麻醉藥品管理條例，分別經法院判處有期徒刑三月、六月，如易科罰金，均以
    三百元折算一日，先後於八十五年八月十六日、八十七年二月十一日易科罰金執
    行完畢。仍不知悔改，於八十九年十二月間某日，在不詳地點，明知由不詳之人
    所交付之乙○○為發票人，已蓋好印鑑之美商花旗銀行台中分行帳號00000
    0000號支票十九張（票號0000000至0000000號）、台中商業
    銀行西屯分行（起訴書誤載為台中企業銀行）帳號000000000000號
    支票十張（票號0000000至0000000，起訴書誤載為十一張）中之
    多張不詳數目之空白支票，係乙○○於同月不詳日期，在台中縣潭子鄉○○街十
    三號六樓之一所失竊之贓物，仍予收受。復意圖供行使之用，基於偽造有價證券
    之概括犯意，於同月不詳時間、地點，偽填如附表編號一支票之發票日及金額，
    將該支票偽造完成後，於八十九年十二月中旬某日，在台中市○○路全民醫院對
    面詹怡晴住處，將附表編號一支票一張，借予鄭明忠（另經檢察官不起訴處分）
    使用，而行使偽造之有價證券。復於八十九年十二月中旬某日，在詹怡晴上開住
    處，因詹怡晴欲為其男友辦理交保，及女兒需繳交學費，向丙○○借款，丙○○
    即當場偽填如附表編號二支票之金額及日期，將該支票偽造完成後，交付予詹怡
    晴使用，而行使偽造之有價證券。嗣鄭明忠於八十九年十二月二十日下午四時許
    ，在臺中縣大雅鄉○○路大雅保齡球館前，將附表編號一支票交付予涂昱材償債
    ，經涂昱材於八十九年十二月三十日，委由其母黃瓊慧於臺中縣大雅農會提示、
    詹怡晴亦持附表編號二支票，於八十九年十二月二十四日，前往臺中市中清郵局
    託收交換，提示請求付款，均因乙○○已於八十九年十二月二十八日，將上開支
    票掛失止付而遭退票（附表編號一之支票於退票後，黃瓊慧於警局製作筆錄後，
    一時生氣，經黃瓊慧予以撕毀丟棄），經警循線查獲上情。
二、案經台中縣警察局豐原分局報請及臺灣臺中地方法院檢察署檢察官自動檢舉偵查
    起訴。
　　理      由
一、訊據被告，固坦承於八十九年十二月中旬某日，有與鄭明忠至詹怡晴前開住處之
    事實，惟矢口否認有收受贓物、偽造有價證券、行使偽造有價證券之情事，辯稱
    ：伊未拿到乙○○失竊之支票，沒有借附表編號一之支票予鄭明忠，鄭明忠如何
    取得該支票，伊不知道，因詹怡晴沒錢繳小孩學費，及幫男朋友交保，先向伊借
    錢，但伊沒有錢可出借，才介紹洪進添借錢給詹怡晴，附表編號二之支票，是洪
    進添當場交給詹怡晴的，伊當天雖有到場，但未經手，交給詹怡晴的支票上金額
    及發票日期，都是洪進添填寫的，伊帶洪進添到詹怡晴家時，鄭明忠已經在現場
    ，鄭明忠也向洪進添借票，詹怡晴及鄭明忠所言不實云云。
二、惟查：
（一）被害人乙○○於八十九年十二月間，在台中縣潭子鄉○○街十三號六樓之一，
      遭竊走其所有已蓋妥印鑑，其餘均空白之美商花旗銀行台中分行帳號0000
      00000號支票十九張（票號0000000至0000000號）、台中
      商業銀行西屯分行帳號000000000000號支票十張（票號0000
      000至0000000，起訴書誤載為十一張）等物，乙○○於同年月二十
      八日、三十日分別至美商花旗銀行台中分行、台中商業銀行西屯分行辦理止付
      等情，業據乙○○於警詢時、偵查中及原審審理時指述甚詳（見偵字第四三０
      ０號卷第十四、三七、三八頁，原審卷第四四頁），並有美商花旗銀行股份有
      限公司台中分行、台中商業銀行西屯分行函文各一份在卷可憑（見原審卷第六
      三，一二八至一三０頁），足證附表編號一及編號二之支票，均為乙○○所失
      竊之贓物，且上開支票失竊時，發票日及金額均尚未填載。
（二）被告於八十九年十二月中旬某日，在台中市○○路全民醫院對面詹怡晴住處，
      將附表編號一支票一張，借予鄭明忠，鄭明忠借得該支票後，於八十九年十二
      月二十日下午四時許，在臺中縣大雅鄉○○路大雅保齡球館前，將該支票交付
      予涂昱材償債，經涂昱材於八十九年十二月三十日，委由其母黃瓊慧於臺中縣
      大雅鄉農會提示，因乙○○已於八十九年十二月二十八日，將上開支票掛失止
      付而遭退票等情，業據鄭明忠、涂昱材，黃瓊慧於原審審理時分別結證屬實（
      見原審卷第四六、四七、八四、二三三、二三五至二三六頁）。該支票於八十
      九年十二月三十日退票，黃瓊慧於九十年一月二日簽收領回等情，並有大雅鄉
      農會函一份附卷可憑（見原審卷第六九頁）。黃瓊慧於原審審理時並結證稱：
      該張支票伊在警局製作筆錄之後，因為很生氣，就把支票撕毀丟掉等語（見原
      審卷第八四頁）。
（三）詹怡晴因欲為其男友辦理交保及女兒需繳交學費，於八十九年十二月中旬某日
      ，在台中市○○路全民醫院對面其住處，向被告借款，被告即當場填寫附表編
      號二支票之金額、日期交付予詹怡晴使用，詹怡晴持上開支票，於八十九年十
      二月二十四日，前往臺中市中清郵局託收交換，提示請求付款，因乙○○已於
      八十九年十二月二十八日，將上開支票掛失止付而遭退票等情，業據詹怡晴於
      警詢時、偵查中及原審審理時證述甚詳（見偵字第四三００號卷第八、三八、
      四三、五一頁，原審卷第四二頁），並有台中市票據交換所函文一份暨所附之
      掛失止付票據提示人資料查報表、退票理由單、附表編號二支票正反面、乙○
      ○申請止付資料影本各一份（見偵字第四三００號卷二二至二五頁）、中華郵
      政股份有限公司台中郵局九十二年四月二十五日中管字第九二二一０一０四七
      號函文暨所附附表編號二支票原本一份（見原審卷第六六、二０九頁）附卷可
      憑。
（四）被告於原審審理時供稱：伊沒有借支票予鄭明忠，鄭明忠如何取得附表編號一
      支票，伊不知道等語（見原審卷第二七頁），惟其後改稱：附表編號一之支票
      是由洪進添交給伊的，再轉交給鄭明忠等語（見原審卷第四七頁），嗣又改稱
      ：一開始詹怡晴要向伊借錢，伊沒有錢，伊後來問洪進添，洪進添說，他有支
      票可以借，伊再打電話給詹怡晴，告訴她，洪進添可以借她票，伊就帶洪進添
      到詹怡晴家，由洪進添和詹怡晴自行接洽，伊到詹怡晴家時，鄭明忠已經在現
      場，鄭明忠也向洪進添借票等語。被告對於鄭明忠如何取得該張支票，前後所
      述不一。且詹怡晴於原審審理時證稱：被告在開庭之前，有找過伊和鄭明忠，
      被告告訴伊及鄭明忠說洪進添已經死了，被告要伊及鄭明忠將責任推給洪進添
      等語，核與鄭明忠於原審審理時證稱：被告曾經找伊二次，商量如何在法庭上
      說法一致，被告叫伊把責任推給洪進添等語（見原審卷第六十頁）相符。被告
      雖辯稱：附表編號二支票是洪進添填寫後，交給詹怡晴云云，惟被告迄未能提
      出所謂「洪進添」之年籍、住居所供本院傳訊查證，復於偵查中供稱：不知洪
      進添年籍，許久未聯絡云云，所辯自難採信。又被告供稱：伊與鄭明忠與詹怡
      晴並無恩怨，如果有的話，可能是吸毒結下的，因詹怡晴曾三更半夜跑到伊家
      ，跟伊要毒品施用，被伊父親罵，是否因此結怨，伊不清楚等語（見原審卷第
      二四七頁）。被告與鄭明忠既無仇隙，與詹怡晴縱有上開於深夜索取毒品不成
      之情事，亦不致因此結怨，衡情鄭明忠與詹怡晴不致故意設詞誣陷，是其等之
      證述應可採信。再者，詹怡晴於偵查中雖一度證稱：不知附表編號二支票之金
      額、日期是何人寫的，因伊拿到支票時就寫好了等語，惟當時經檢察官質問：
      何人簽發？詹怡晴則明確證稱：是被告，是被告當場拿出來，並填寫好金額及
      日期再交給伊等語（見偵查卷第四三頁），與其最初於警詢及嗣後於原審審理
      時之證述相符，是其證述並無前後不符之情事。
（五）附表編號一、二之支票，係乙○○同時失竊，且失竊時均未載發票日及金額，
      已如前述，參酌詹怡晴於臺灣臺中地方法院檢察署九十年度偵字第一一三九三
      號偵查時證稱：八十九年十二月間某日，被告和鄭明忠一起到伊住處，伊向被
      告借錢，被告就拿出一疊支票出來，都是金額、日期空白，只有印鑑蓋好，被
      告當場填寫金額和日期，把票交予伊，叫伊在十二月二十六日以前要提示等語
      ，有不起訴處分書一份在卷足憑。鄭明忠於原審審理時亦證稱：伊於八十九年
      十二月間，向被告借附表編號一支票，被告拿支票給伊時，就已記載完成等語
      （見原審卷第二三六頁）。準此，附表編號二支票，既係被告所偽造完成，與
      附表編號二同時失竊之附表編號一支票，又係被告交付予鄭明忠，足見附表編
      號一之支票日期、金額亦係被告偽造無疑。被告偽造附表支票二張後，復持以
      行使之犯行至為明確。
（六）又被告既能偽造附表編號一、二支票，並交付予鄭明忠、詹怡晴，詹怡晴復證
      述見被告所提出之一疊支票，均係金額、日期空白，僅有印鑑蓋好，核與乙○
      ○指述支票失竊時所填載之情形相符，亦足證明被告於偽造附表之二張支票前
      ，已有收受前開乙○○失竊支票中之多張不詳數目之空白支票之犯行，前開支
      票於乙○○失竊時僅蓋印鑑章，發票日及金額均未填載，被告於收受時，對該
      等支票係來源不明之贓物，不能諉為不知，從而其收受贓物之犯行應堪認定。
（七）原審依被告聲請，將被告所提供其書寫之送貨單、托運單、估價單，及附表編
      號二之支票原本、被告於警詢中經警命其書寫之「伍仟元」字樣，送內政部警
      政署刑事警察局鑑定結果，認：(1)送貨單、托運單、估價單上之筆跡相符。(2)
      被告於警詢中書寫之「伍仟元」，其筆跡書寫方式不同，且有做作之虞，歉難
      認定。(3)送貨單、托運單與附表編號二支票上筆跡，因無類同筆跡可供比對，
      歉難辦理等語，有該局鑑驗通知書一份附卷可憑（見原審卷第一九六至二一０
      頁）。惟此係因被告於警詢時所書寫之「伍仟元」筆跡有做作之虞，且無被告
      類同筆跡可供比對，致無法鑑定，非鑑定結果認支票非被告所偽造，又本院依
      被告之聲請，再將上開送貨單、托運單、偽造之支票正本，及被告於原審審理
      時書寫之「伍仟元」等書證，送請刑事警察局鑑定，該局以「本案因支票上阿
      拉伯數字，特徵不明顯，歉難認定；另支票正面之「伍仟元整」筆跡書寫方式
      不同，亦難認定，原附件檢還。」，此有該局函文附卷可證，惟查附表編號二
      之支票，其金額及日期係被告當場親自填寫，業據證人詹怡晴於警訊及原審偵
      審中分別供述甚明，從而該鑑定結果亦不能據為有利於被告之依據。
（八）綜上所述，被告所辯均係卸責飾詞，不足採信，本件事證明確，被告犯行堪以
      認定。
三、核被告收受乙○○失竊之支票，係犯刑法第三百四十九條第一項之收受贓物罪；
    其偽造附表支票，則係犯刑法第二百零一條第一項之偽造有價證券罪。其先後將
    偽造之有價證券借予鄭明忠、詹怡晴使用，而連續行使偽造有價證券之低度行為
    ，應為偽造之高度行為所吸收，不另論罪。其先後二次偽造有價證券，時間緊接
    ，犯罪構成要件相同，顯係基於概括之犯意反覆為之，為連續犯，應依刑法第五
    十六條之規定以一罪論，並加重其刑。所犯收受贓物罪與偽造有價證券罪間，有
    方法目的之牽連關係，為牽連犯，應依刑法第五十五條之規定，從其中情節較重
    之偽造有價證券罪處斷。公訴人認被告係與詹怡晴共犯本案之罪，惟查詹怡晴係
    向被告借用附表編號二之支票，並未參與偽造本案之支票，業據詹怡晴於原審偵
    審中分別供述甚明，又無任何積極證據，足以證明詹怡晴與被告共犯本案之罪，
    公訴意旨顯有誤會。被告曾於八十二年間犯竊盜罪，經法院判處有期徒刑八月，
    緩刑四年，嗣經撤銷緩刑，於八十七年二月十七日執行完畢；復於八十五及八十
    六年間，因違反麻醉藥品管理條例，分別經本院判處有期徒刑三月、六月，如易
    科罰金，均以三百元折算一日，先後於八十五年八月十六日、八十七年二月十一
    日易科罰金執行完畢，業據被告於原審審理時供承在卷，並有刑案資料查註紀錄
    表附於偵查卷及臺灣高等法院被告全國前案紀錄表附於本院卷可稽，其於有期徒
    刑執行完畢後，五年以內再犯有期徒刑以上之本罪，為累犯，應依刑法第四十七
    條之規定遞加重其刑。原審以被告罪證明確，予以論罪科刑，原無不合，惟查附
    表編號一之支票業已撕燬丟掉不存在，已據證人黃瓊慧於原審結證屬實，該支票
    已不存在，原判決諭知沒收，尚有未當，被告上訴意旨否認犯罪，雖無理由，惟
    原判決既有上開可議之處，自屬不能維持，應由本院將原判決撤銷改判，爰審酌
    被告之素行、犯罪之動機、目的、手段，被告收受贓物後，復偽造有價證券、對
    被害人造成之損害及影響金融秩序，犯後否認所犯等一切情狀，量處如主文第二
    項所示之刑。偽造如附表編號二所示之支票一張，應依刑法第二百零五條規定宣
    告沒收之。至附表編號一所示之支票，已撕毀不存在，不予宣告沒收，併此明
    。
四、公訴意旨另以：被告於八十九年十二月間至詹怡晴前開住處，因詹怡晴欠錢向被
    告借款，被告另交付乙○○所失竊之支票中，亦由在場不詳之人偽填金額、日期
    ，但票號、日期不詳，金額分別各為五千元、十萬元之支票，經詹怡晴將前開支
    票提示退票，因認被告此部分亦涉犯偽造有價證券、行使偽造有價證券之罪嫌。
    按犯罪事實應依證據認定之，無證據不得認定其犯罪事實，刑事訴訟法第一百五
    十四條第二項定有明文。公訴意旨認被告涉犯此部分犯行，無非以共同被告詹怡
    晴之供述為據。訊據被告，堅決否認有公訴人所指此部分犯行，辯稱：未偽造上
    開支票交給詹怡晴等語。經查，詹怡晴雖供稱：被告尚有偽造金額分別各為五千
    元、十萬元之支票借予伊等語，但票號、日期均不詳，且亦查無詹怡晴曾提示該
    二張支票遭退票之證據，復未扣得該二張支票，此部分公訴人所舉之證據，尚無
    法證明被告有所指訴之犯行。此外，復查無其他積極之證據，足資證明被告犯有
    此部分犯行，被告此部分之犯罪事實，即屬不能證明，依法原應諭知無罪之判決
    ，惟公訴人認此部分之犯行，與前開論罪科刑部分，有連續犯之裁判上一罪關係
    ，爰不另為無罪之諭知。
據上論斷，應依刑事訴訟法第三百六十九條第一項前段、第三百六十四條、第二百九
十九條第一項前段，刑法第五十六條、第三百四十九條第一項、第二百零一條第一項
、第五十五條、第四十七條、第二百零五條，罰金罰鍰提高標準條例第一條前段，判
決如主文。
本案經檢察官甲○○到庭執行職務。
中     華     民     國     九十四     年      一      月      五       日
                                   臺灣高等法院臺中分院刑事第十一庭
                                   　　　　審判長法　官  李  璋  鵬
                                   　　　　　　　法　官  蕭  錦  鍾
      　　　　　　　法　官  胡  森  田
右正本證明與原本無異。
如不服本判決應於收受送達後十日內向本院提出上訴書狀，其未敘述上訴之理由者並
得於提起上訴後十日內向本院補提理由書（均須按他造當事人之人數附繕本）。
                                                 書記官  林  振  甫
中     華     民     國     九十四     年      一      月      六       日
~ivg2t50x2l2q8j7;
┌───────────────────────────────────────────────────┐
│支票附表：                                                                                            │
├─┬─────────┬─────────┬───────────┬─────┬────────┬──┤
│編│  發    票    人  │  付    款    人  │發        票        日│ 票面金額 │ 支　票　號　碼 │備考│
│號│  帳          號  │                  │                      │（新臺幣）│                │    │
├─┼─────────┼─────────┼───────────┼─────┼────────┼──┤
│１│乙○○            │美商花旗銀行台中分│八十九年十二月二十六日│五千元    │ＣＨ一五七二九七│    │
│  │000000000│行                │                      │          │六              │    │
├─┼─────────┼─────────┼───────────┼─────┼────────┼──┤
│２│乙○○            │美商花旗銀行台中分│八十九年十二月二十四日│五千元    │ＣＨ一五七二九七│    │
│  │000000000│行                │                      │          │三              │    │
└─┴─────────┴─────────┴───────────┴─────┴────────┴──┘
                                                      Ｉ
